【裁判字號】    90,交簡上,37
【裁判日期】    901012
【裁判案由】    過失傷害
【裁判全文】
臺灣桃園地方法院刑事判決                          九十年度交簡上字第三七號
    上  訴  人  臺灣桃園地方法院檢察署檢察官
    被      告  乙○○
右上訴人因過失傷害案件，不服本院桃園簡易庭民國九十年六月七日九十年度壢交簡
字第二九一號第一審簡易判決（聲請簡易判決處刑聲請案號：九十年度偵字第四三七
０號），提起上訴，本院第二審判決如左：
        主  文
原判決撤銷。
乙○○因過失傷害人，處有期徒刑參月，如易科罰金以參佰元折算壹日。
        事  實
一、乙○○於民國九十年二月二十六日晚間，駕駛車號為ＫＹ－五七三八號之自用小
    客車，沿桃園縣中壢市○○路往志廣路方向行駛，於該日晚間九時卅分許，行經
    中正路、志廣路、三光路、五光三街之設有閃黃燈之號誌之交岔路口時，本應注
    意行經交岔路口時，不得超車，又閃光黃燈表示「警告」，車輛應減速接近，注
    意安全，小心通過，又汽車在雙向二車道行駛時，在劃有分向限制線之路段，不
    得駛入來車之車道內，又行車速度在巿區道路，時速不得超過四十公里，而按其
    情形亦無不能注意之情事，竟疏未注意，於前開交岔路口貿然以時速五十餘公里
    之速度超越雙黃線超車，致通過該交岔路口後，在志廣路一之一號前之對向車道
    ，其所駕駛之前開自用小客車左前車頭撞及由甲○○所騎乘之車號為ＳＫＪ－六
    五二號之輕型機車，甲○○因而人車倒地，並受有頭部外傷併兩側上顏面骨骨折
    、腿部撕裂傷等傷害。嗣警員李家齊到場，尚未確知何人肇事前，乙○○即主動
    向該警員報告，接受裁判。
二、案經甲○○訴由桃園縣警察局中壢分局報請臺灣桃園地方法院檢察署檢察官偵查
    起訴。
        理  由
一、訊據被告乙○○固不否認於右開時、地以五十餘公里駕車肇事，然矢口否認係違
    規超車致肇車禍，辯稱：伊當時是因為閃避右邊之一輛車子，才會將車開到對向
    車道，而且伊在案發之交岔口有減速；任何人處在與其相同狀況下均會發生本件
    車禍云云。惟查：告訴人甲○○指訴伊有看到被告係為超越前方另一輛自用小客
    車，突然在伊前方不遠處逆向超車，才會致肇本件車禍；非惟如是，被告於九十
    年三月廿六日接受檢察官偵訊時亦已自承係因超車致肇本件車禍，其於本院翻異
    前詞辯稱閃車云云，核屬無稽，且其亦無從指出係為閃何車，其該項辯詞無足可
    採，此外，復有道路交通事故調查報告表一紙、現場照片十幀附卷可稽。按行經
    交岔路口時，不得超車，又汽車在雙向二車道行駛時，在劃有分向限制線之路段
    ，不得駛入來車之車道內，又行車速度在巿區道路，時速不得超過四十公里，此
    在道路交通安全規則第一百零一條第一款、第九十七條第二款、第九十三條第一
    項第一款均定有明文，又閃光黃燈表示「警告」，車輛應減速接近，注意安全，
    小心通過，道路交通標誌標線號誌設置規則第二百十一條第一項第一款亦定有明
    文，被告駕車行經事故地點，亦無不能注意該等規定之情事，竟疏未注意，致肇
    車禍，其之過失明甚。公訴人指被告應注意「汽車駕駛人超車時，前行車減速靠
    邊或以手勢或亮右方向燈表示允讓後，後行車始得超越，超越時應顯示左方向燈
    並於前車左側保持半公尺以上之間隔超過」，然依卷附之道路交通事故調查報告
    表顯示，被告之剎車痕係自中正路、志廣路、三光路、五光三街之交岔路口即開
    始延伸，被告之超車動作堪認係在交岔路口為之，而依上開規定，交岔路口本即
    禁止超車，則被告即使注意並遵守公訴人所指該項注意義務，仍屬違規，因之，
    公訴人所引該項注意義務尚有誤會，併此敘明。告訴人因本件車禍致受有頭部外
    傷併兩側上顏面骨骨折、腿部撕裂傷等傷害，此有長庚醫院出具之診斷證明書一
    紙可憑，被告之過失與告訴人所受傷害間具有相當因果關係，堪足認定。末查，
    警員李家齊到場，尚未確知何人肇事前，乙○○即主動向該警員報告，接受裁判
    ，此業據該警員到庭證述明確，被告行為自屬符合自首要件。
二、核被告所為，係犯刑法第二百八十四條第一項前段之過失傷害罪。被告於有偵查
    犯罪權限之機關發覺犯罪前，向前來現場處理交通事故之警員李家齊自首並接受
    裁判，其對於未發覺之犯罪自首接受裁判，應依刑法第六十二條前段之規定減輕
    其刑。原審據以論罪科刑，原非無見，惟本件被告既於有偵查犯罪權限之機關發
    覺犯罪前，向前來現場處理交通事故之警員自首並接受裁判，原審漏未審酌；又
    原審亦與公訴人同指被告所違反之注意義務係「汽車駕駛人超車時，前行車減速
    靠邊或以手勢或亮右方向燈表示允讓後，後行車始得超越，超越時應顯示左方向
    燈並於前車左側保持半公尺以上之間隔超過」，依前開說明亦有違誤，原審見解
    尚有未洽；況被告之過失行為衡屬危險之駕駛行為，再者，車禍發生後，被告不
    思與告訴人和解，賠償告訴人之損害，猶稱任何人處在與其相同狀況下均會發生
    本件車禍云云，其年紀輕輕，犯後態度極之顢頇，而原審僅處其拘役五十日，亦
    嫌過輕，公訴人指原判不當，核無不合，自應由本院將原判決撤銷。爰審酌被告
    之過失行為屬危險駕駛行為、其犯罪後態度不佳、其所肇告訴人之傷害程度等一
    切情狀，量處如主文第二項所示之刑，並諭知易科罰金之折算標準。
據上論斷，應依刑事訴訟法第四百五十五條之一第三項、第三百六十九條第一項前段
、第三百六十四條、第二百九十九條第一項前段，刑法第二百八十四條第一項前段、
第六十二條前段、第四十一條第一項前段，罰金罰鍰提高標準條例第一條前段、第二
條，判決如主文。
本案經檢察官呂寧莉到庭執行職務
中      華      民      國      九十      年    十      月      十二    日
                                臺灣桃園地方法院交通法庭
                                      審判長法  官    吳  爭  奇
                                            法  官    黃  斯  偉
                                            法  官  曾  雨  明
右正本證明與原本無異。
不得上訴。
                                            書記官    戴  育  萍
中        華        民        國     九十    年     十    月    十六    日
附論罪科刑依據之法條：
刑法第二百八十四條第一項前段
因過失傷害人者，處六月以下有期徒刑、拘役或五百元以下罰金。致重傷者，處一年
以下有期徒刑、拘役或五百元下罰金。


司法院資訊處製作；財團法人民間司法改革基金會備份。
